【裁判字號】    98,上易,158
【裁判日期】    980625
【裁判案由】    竊盜
【裁判全文】
臺灣高等法院臺中分院刑事判決         98年度上易字第158號
上  訴  人
即  被  告  戊○○
            甲○○
            乙○○
共      同
選任辯護人  蕭智元律師
            陳  隆律師
上  訴  人
即  被  告  丙○○
選任辯護人  周瑞鎧律師
上列上訴人等因竊盜案件，不服臺灣南投地方法院96年度易字第
623號中華民國97年11月10日第一審判決（起訴案號：臺灣南投
地方法院檢察署96年度偵字第3721號），提起上訴，本院判決如
下：
    主    文
原判決關於戊○○、甲○○、乙○○、丙○○部分均撤銷。
戊○○、甲○○、乙○○犯結夥竊盜罪，各處有期徒刑陸月，如
易科罰金，均以新臺幣壹仟元折算壹日。扣案之趟數卡共拾壹片
，均沒收。
丙○○無罪。
    犯罪事實
一、戊○○、甲○○、乙○○與黃明偉（其業於九十六年十二月
    十七日死亡，經原審諭知不受理判決確定）共同基於意圖為
    自己不法所有之犯意聯絡，自民國九十六年八月十七日晚上
    七、八時許起，在南投縣（以下不引縣）國姓鄉○○段田一
    ○二地號土地旁之烏溪河川區域內公有土地，由黃明偉僱用
    戊○○、甲○○、乙○○三人，並由戊○○駕駛PC四○○機
    型挖土機，甲○○駕駛車牌號碼IN-526號大貨車、乙○○駕
    駛車牌號碼7J-992號大貨車，以此分工方式，結夥三人以上
    共同竊取國有土石共一三五點七八立方公尺。得手後將竊得
    之土石堆置於鄰近約五○○公尺處、由黃明偉向邱耀輝所承
    租土地上之魚池旁，並由黃明偉駕駛小型挖土機在場整理該
    土石。嗣經警據報後，於同年月二十三日凌晨一時許，發現
    黃明偉等人分別駕駛未開燈之挖土機、大貨車等車輛在上開
    地點盜採砂石，因而當場查獲，並扣得上開挖土機、大貨車
    各二輛及用以計算載運土石趟數之趟數卡共十一片（分別為
    甲○○所有六片、乙○○所有五片）。
二、案經南投縣政府警察局移送臺灣南投地方法院檢察署檢察官
    偵查起訴。
    理    由
壹、證據能力之說明：按刑事訴訟法第一百五十九條之五規定：
    「（第一項）被告以外之人於審判外之陳述，雖不符前四條
    之規定，而經當事人於審判程序同意作為證據，法院審酌該
    言詞陳述或書面陳述作成時之情況，認為適當者，亦得為證
    據。（第二項）當事人、代理人或辯護人於法院調查證據時
    ，知有第一百五十九條第一項不得為證據之情形，而未於言
    詞辯論終結前聲明異議者，視為有前項之同意。」，其立法
    意旨在於傳聞證據未經當事人之反對詰問予以核實，原則上
    先予排除，惟若當事人已放棄詰問或未聲明異議，基於證據
    資料愈豐富，愈有助於真實發現之理念，且強化言詞辯論原
    則，法院自可承認該傳聞證據例外擁有證據能力。經查，本
    案下列使用之非供述證據，及證人於警詢中之陳述，性質上
    均屬傳聞證據，惟經上訴人即被告（下稱被告）戊○○、甲○○、乙○○、丙○○、選任辯護人、檢察官於本院九十八
    年三月九日行準備程序時，同意作為證據（見本院卷第四五
    頁），又本院審酌上開言詞陳述或書面陳述作成時之情況，
    查無其他不法之情狀，足認為得為本案之證據，依刑事訴訟
    法第一百五十九條之五之規定，有證據能力。
貳、被告戊○○、甲○○、乙○○有罪部分
一、訊據被告戊○○、甲○○、乙○○對於其三人於上開時間、
    地點為警查獲之事實固不否認，惟皆矢口否認涉有竊盜之犯
    行，被告戊○○辯稱：其受僱黃明偉，是黃明偉叫其過去回
    填魚池，我想挖河川應該沒有犯法云云。被告甲○○辯稱：
    其與黃明偉只是老闆、員工關係，是黃明偉拜託我晚上過去
    幫他的忙云云；被告乙○○辯稱：其與甲○○白天都在工作
    ，甲○○跟其說晚上沒有什麼事情，他的朋友要找人去那裡
    回填，其想說河川地應該沒有什麼問題云云。惟查：
（一）警方於九十六年八月二十三日凌晨一時許，在國姓鄉○○
      段田一○二地號土地旁之烏溪河川區域內公有土地（即俗
      稱土頭處），查獲被告戊○○駕駛PC四○○機型挖土機一
      輛，另查獲被告甲○○、乙○○，並扣得車牌號碼IN-526
      號大貨車、車牌號碼7J-992號大貨車及趟數卡共十一片，
      又於鄰近約五○○公尺處之魚池旁（即俗稱土尾處），查
      獲原同案被告黃明偉，並扣得小型挖土機一輛，而查獲現
      場車輛、機具全部都未開燈，被告等人皆穿著迷彩衣等情
      ，業據證人即參與查獲本案之員警己○○、庚○○於原審
      審理時證述甚詳（見原審卷第六二至六八、一三一至一三
      三頁），並有上開挖土機、大貨車各二輛及用以計算載運
      砂石趟數之趟數卡共十一片（被告甲○○所有為六片、乙○○所有為五片）等物品扣案，復有南投縣政府警察局扣
      押物品清單四份、南投縣政府警察局扣押筆錄三份、現場
      照片六張在卷可資佐證。另本案所採取之第一、二、三區
      土石之數量，合計為一八○點九五立方公尺，但堆置之第
      四區土石數量為一三五點七八立方公尺一節，有經濟部水
      利署第三河川局違規事件檢測作業計畫四紙及烏溪土方計
      算成果圖、烏溪土方計算實測圖各一份在卷可憑（見偵查
      卷第一四七至一五０頁）。是依測量結果，挖取及堆置之
      數量不一致，依罪疑唯有利於被告原則，應依被告等人共
      同竊取所得之堆置數量為準，故認被告等人取得之砂石數
      量為一三五點七八立方公尺，起訴及原審認定之一八○點
      九五立方公尺尚有誤會。
（二）如犯罪事實欄所示被告戊○○、甲○○、乙○○、原同案
      被告黃明偉之犯罪情節，業據被告戊○○、甲○○、乙○○分別於警詢及偵訊時供承明確，且被告戊○○、甲○○
      、乙○○於原審行準備程序、審理時均供稱：其於警詢及
      偵訊時或之前並未受到刑求、逼供或其他不正方法，於警
      詢及偵訊筆錄係出於其自願所陳述等語（見原審卷第二五
      、二六、一四四頁），是被告戊○○、甲○○、乙○○前
      揭警詢及偵訊之自白應係出於其等任意性之自白。再經參
      酌：本案挖取土石之時間，均係利用夜間所為，而被告戊○○、甲○○、乙○○皆供稱：係被告黃明偉指示將車燈
      關閉，以免被他人發現等語，又本案為警查獲時，現場車
      輛、機具全部都未開燈，被告等人皆穿著迷彩衣，顯見被
      告戊○○、甲○○、乙○○皆明知本件挖取土石係違法之
      行為，以避免遭他人發覺等情，足認被告戊○○、甲○○
      、乙○○前揭自白均應堪採信為真實。
（三）另被告戊○○、甲○○、何家鈜上訴理由及辯護人辯護意
      旨略以：被告三人受僱施工期間，所挖取及載運之土石，
      均未有任何外運或外賣之情形，且依黃明偉之告知，被告
      三人受僱所挖取土石之位置堆置土石之位置，均係在河川
      公地上，並無挖取河川公地土石供回填私人土地之情形，
      故被告三人係受僱施工者，並無意圖為自己或第三人不法
      所有之意思；又黃明偉僱請被告三人在河川區域內採取土
      石及堆置土石之行為，並未經主管機關許可，依水利法第
      九十二條之二第七款規定得受主管機關之罰鍰處分，故黃
      明偉於僱請被告三人施工當時，縱有避免施工遭他人發覺
      之意，被告三人對此之認知，亦僅止於黃明偉有意規避遭
      人發覺而課以行政罰鍰，被告三人從未認知黃明偉究竟有
      無竊取土石之意思，更無為黃明偉竊取土石之意圖云云。
      然被告戊○○、甲○○、何家鈜於警詢時即已明白供承：
      其係在盜採砂石等語（見偵查卷第二一、二七、三四頁）
      ，是其三人已知悉是在盜採砂石而有竊盜之犯意聯絡，即
      與水利法第九十二條之二第七款規定之罰鍰處分無涉，上
      訴及辯護意旨認為：被告三人僅止於為原同案被告黃明偉
      規避遭人發覺而課以行政罰鍰之故意云云，即與事實不符
      。又被告戊○○、甲○○、何家鈜三人係挖取前揭烏溪河
      川區域內公有土地上之土石後，將該土石載運並堆置於鄰
      近約五○○公尺處，即原同案被告黃明偉向案外人邱耀輝
      所承租土地上之魚池旁，且將部分土石填入該魚池內，承
      租之目的是要經營ＫＴＶ及魚池等情，據原同案被告黃明
      偉於警詢時供述明確（見偵查卷第十二至十三頁），原同
      案被告黃明偉盜取土石是為使自己營業獲利，要屬具有為
      自己不法所有之意圖，亦可認定。
（四）綜上各情，被告戊○○、甲○○、乙○○三人所為之辯解
      ，皆顯係事後卸責之詞，不足以採信，是本案事證明確，
      被告戊○○、甲○○、乙○○之竊盜犯行，均堪認定。
二、論罪科刑之理由：
（一）核被告戊○○、甲○○、乙○○所為，均係犯刑法第三百
      二十一條第一項第四款之結夥竊盜罪。
（二）被告戊○○、甲○○、乙○○與原同案被告黃明偉間，就
      上開竊盜犯行，有犯意聯絡及行為分擔，均應依刑法第二
      十八條規定論以共同正犯。
（三）按數行為於同時同地或密切接近之時地實施，侵害同一之
      法益，各行為之獨立性極為薄弱，依一般社會健全觀念，
      在時間差距上，難以強行分開，在刑法評價上，以視為數
      個舉動之接續施行，合為包括之一行為予以評價，較為合
      理，則屬接續犯，而為包括之一罪（參照最高法院八十六
      年臺上字第三二九五號判例要旨）。查被告戊○○、甲○○、乙○○等人自九十六年八月十七日晚上七、八時許起
      至同年月二十三凌晨一時許止，在前址盜採土石之行為，
      時、地皆相當緊密，且侵害同一之法益，各行為之獨立性
      極為薄弱，僅屬接續行為，而為包括之一罪。
（四）原審以被告戊○○、甲○○、乙○○之罪證明確，予以論
      罪科刑，固非無見，惟原審判決就本案所採取土石之數量
      ，認定為一八○點九五立方公尺云云，尚有未洽，有如前
      述。被告三人上訴意旨認其無竊盜之故意，請求為無罪之
      判決云云，雖無理由，惟原判決既有上開可議之處，即屬
      無可維持，自應由本院予以撤銷改判。
（五）爰審酌被告戊○○、甲○○、乙○○為圖一己之私利，利
      用夜間，以挖土機挖掘、大貨車運送為工具，盜採國有土
      石，將盜採之土石載運並堆置於原同案被告黃明偉向案外
      人邱耀輝所承租之私有土地上之魚池旁，其三人犯罪之動
      機、目的、手段，以及被告戊○○、甲○○、乙○○皆係
      受僱於被告黃明偉，參與犯罪之情節較屬輕微，又本案竊
      取土石之數量合計為一三五點七八立方公尺，所生危害情
      節非輕，及被告戊○○、甲○○、乙○○對客觀事實大致
      坦承犯行等一切情狀，分別量處如主文所示之刑，並均諭
      知易科罰金之折算標準。至檢察官雖對被告戊○○、甲○○、乙○○均具體求處有期徒刑八月，惟經本院審酌被告
      戊○○、甲○○、乙○○前無構成累犯之前科紀錄，有臺
      灣高等法院被告前案紀錄表三份在卷可憑，是其三人為本
      案犯行時，素行尚可，且其三人為受僱人，實際獲利非多
      等一切情狀，認應量處如主文所示之刑，已足收懲儆之效
      ，檢察官求刑應屬過重，併此敘明。
（六）沒收部分：
  １、扣案之趟數卡六片、五片（即共十一片）依序分別為被告
      甲○○、乙○○所有且供其等用來計算本案查獲當天所載
      運土石之趟數等情，業據被告甲○○、乙○○於原審審理
      時供承在卷（見原審卷第一四二、一四三頁），足認上開
      扣案之趟數卡係被告甲○○、乙○○所有且供其二人為本
      案犯行所用之物，均應依刑法第三十八條第一項第二款之
      規定宣告沒收。
  ２、扣案之挖土機、大貨車各二輛，雖分別為原同案被告黃明
      偉、被告甲○○所有且係供其二人犯本案犯罪所用，然衡
      其市價甚高，且為被告甲○○二人謀生之機具，相較於其
      二人因本案犯罪所得及本案所生實害，顯不相當，又非屬
      違禁物，如併予宣告沒收，顯有違比例原則，尚未適宜，
      爰不為沒收之諭知，惟應由主管機關即經濟部水利署第三
      河川局依水利法第九十三條之五之規定依法辦理，亦併此
      敘明。
貳、被告丙○○無罪部分：
一、公訴意旨略以：被告丙○○與原同案被告黃明偉、被告戊○○、甲○○、乙○○基於意圖為自己不法所有之犯意聯絡，
    自九十六年八月十七日晚上七、八時許起，在國姓鄉○○段
    田一○二地號土地旁之烏溪河川區域內公有土地，由同案被
    告黃明偉僱用同案被告戊○○駕駛PC四○○機型挖土機、原
    同案被告甲○○駕駛車牌號碼IN-526號大貨車、同案被告乙○○駕駛車牌號碼7J-992號大貨車，被告丙○○在現場負責
    指揮調度車輛，以此分工方式，結夥三人以上共同竊取國有
    土石共一八○點九五立方公尺。得手後將竊得之土石堆置於
    鄰近約五○○公尺處、原同案被告黃明偉向案外人邱耀輝所
    承租土地上之魚池旁，並由原同案被告黃明偉駕駛小型挖土
    機在場整理該土石。嗣經警據報後，於同年月二十三日凌晨
    一時許，發現被告黃明偉等人分別駕駛未開燈之挖土機、大
    貨車等車輛在上開地點盜採砂石，因而當場查獲，並扣得上
    開挖土機、大貨車各二輛及用以計算載運土石趟數之趟數卡
    共十一片。因認被告丙○○亦涉犯刑法第三百二十一條第一
    項第四款之結夥竊盜罪嫌云云。
二、按犯罪事實應依證據認定之，無證據不得認定犯罪事實；又
    不能證明被告犯罪或其行為不罰者，應諭知無罪之判決，刑
    事訴訟法第154條第2項第301條第1項分別定有明文。又所
    謂認定犯罪事實之證據，係指足以認定被告確有犯罪行為之
    積極證據而言，該項證據自須適合於被告犯罪事實之認定，
    始得採為斷罪之資料；且如未能發現相當確實證據，或證據
    不足以證明，自不能以推測或擬制之方法，以為裁判之基礎
    ；而認定犯罪事實所憑之證據，雖不以直接證據為限，間接
    證據亦包括在內，然而無論直接證據或間接證據，其為訴訟
    上之證明，須於通常一般人均不致有所懷疑，而得確信其為
    真實之程度者，始得據為有罪之認定，倘其證明尚未達到此
    一程度，而有合理之懷疑存在時，即難遽採為不利被告之認
    定（最高法院76年臺上字第4986號判例參照）。另刑事訴訟
    法第161條第1項規定：檢察官就被告犯罪事實，應負舉證責
    任，並指出證明之方法。因此，檢察官對於起訴之犯罪事實
    ，應負提出證據及說服之實質舉證責任。倘其所提出之證據
    ，不足為被告有罪之積極證明，或其指出證明之方法，無從
    說服法院以形成被告有罪之心證，基於無罪推定之原則，自
    不能為被告有罪之判決（最高法院92年臺上字第128號判例
    參照）。
三、訊據被告丙○○堅決否認有何公訴人所指之結夥竊盜犯行，
    辯稱：其不是去那裡指揮的，也不是監工，當天其父母親吵
    架，其要去那裡找其父親，其同學黃明偉剛好在那邊等語。
四、經查：
（一）證人戊○○之九十六年八月二十三日警詢筆錄雖記載：「
      （當時河床尚有何人？）二個砂石車司機「阿淇」（指被
      告甲○○）跟「家鋐」（指被告乙○○），還有一名會去
      指揮砂石車的男子（指被告丙○○），我只稍微看到。」
      等語（見偵查卷第二一至二二頁），然經本院於九十八年
      四月二十日勘驗上開警詢筆錄之錄音光碟，證人戊○○之
      陳述如下：
      警察：當時河床上還有什麼人？除了你之外？（07：34
              ）
      戊○○：（臺語）剩我跟2個司機。（00：07：40）
      警察：叫什名字？你知道嗎？（00：07：45）
      戊○○：（臺語）阿淇啊跟…。（00：07：47）
      警察：（臺語）跟誰？
      戊○○：家鋐。
      警察：家鋐。（00：07：51）
      戊○○：是。（00：07：52）
      警察：（臺語）再來耶？（00：08：13）
      戊○○：（臺語）沒啊。（00：08：16）
      警察：（臺語）還有一個戴帽子的，沒嗎？（00：08：
              17）
      戊○○：（臺語）那我沒看到。（00：08：19）
      警察：（臺語）剛才他說他站在河床上。（00：08：24
               ）
      戊○○：（臺語）我就挖後，放入砂石車。我沒看到。
              （00：08：29）
      警察：今天你有看到他在哪？（00：08：40）
      戊○○：我有影到，不知是誰？我沒看到他是誰。（00：
              08：41）
      警察：有就有，你不用掩飾！（00；08：47）
      戊○○：（臺語）沒！沒！我沒有掩飾，這是事實的，因
              為我裝車，我沒有注意。（00；08：49）
      由上開勘驗內容觀之，警詢筆錄雖就證人戊○○所稱其只
      稍微看到被告丙○○部分如實記載，但證人戊○○均未曾
      提及如警詢筆錄所載「另一名會去指揮砂石車的男子」等
      語，但警詢筆錄卻為上述記載，並使證人戊○○所稱「只
      稍微看到」等語，易使人誤會其意為有稍微看到另一名男
      子（指被告丙○○）在指揮砂石車。參照刑事訴訟第一百
      條之一第二項所規定，筆錄內所載之陳述與錄音或錄影之
      內容不符者，其不符之部分，不得作為證據之法理，上開
      不符之部分，自不得作為證據。
（二）又證人戊○○之九十六年八月二十三日警詢筆錄雖記載：
      「家鋐的大貨車停在阿淇的車前面，等阿淇的砂石車裝滿
      河床砂石後，再由那名戴帽子男子（指被告丙○○）指揮
      家鋐將車子開過來讓我裝載。」等語（見偵查卷第二二頁
      ），然經本院於九十八年四月二十日勘驗上開警詢筆錄之
      錄音光碟，證人戊○○之陳述如下：
      警  察：家鋐的車停在哪？是不是停在阿淇的前面？
             （00：12：03）
      戊○○：是。（00：12：11）
      警  察：等阿淇的車裝滿後開走再換家鋐的。
      警  察：算那個指揮的就過去就對啊，算他都指揮砂石車
              ，沒有指揮你就對啊？（00：12：44）
      戊○○：（臺語）沒。（00：12：57）
      警  察：就是幫忙看有無載滿？砂石車就走了。（00：
              13：00 ）
      戊○○：是。（00：13：02）
      警  察：（臺語）你們晚上沒燈光看得到嗎？（00：13：
              28）
      戊○○：就慢慢挖。（00：13：30）
      由上開勘驗內容觀之，有關「指揮」之部分，均為警察詢
      問時之用語，證人戊○○並未曾陳述被告丙○○有為指揮
      之行為，其亦未明確陳述被告丙○○有指揮證人乙○○將
      車輛開過來讓其裝載之事，筆錄之記載顯與證人戊○○之
      陳述不符。參照刑事訴訟第一百條之一第二項所規定之法
      理，上開不符之部分，自不得作為證據。
（三）證人乙○○之九十六年八月二十三日警詢筆錄雖記載：「
      另一名戴帽子之男子（指被告丙○○）就站在挖土機旁幫
      忙指揮裝載順序或地點，因為當時沒有開燈。」、「六號
      就是現場戴帽子的男子（指被告丙○○），在場指揮工作
      」等語（見偵查卷第三五、三八頁），然經本院於九十八
      年四月二十日勘驗上開警詢筆錄之錄音光碟，證人乙○○
      之陳述如下：
      （第一段）
      警  察：（臺語）那個戴帽子那個。（00：09：45）
      乙○○：戴帽子那個。他站在挖土機那裡吧。
             （00：09：54）
      警  察：他站在挖土機那裡。（00：10：00）
      乙○○：應該是，我沒有注意他…（00：10：05）
      警  察：（臺語）是因為暗暗的，沒看到，他在那邊
              幫忙嗎？（00：10：08）
      乙○○：是。（00：10：12）
      警  察：（臺語）因為你們沒有很熟嘛。
      警  察：他在那做什麼？戴帽子那個。（00：10：50）
      乙○○：蹲在挖土機旁邊啊。（00：10：53）
      警  察：他是在幹嘛的？他在上面是幹嘛？（00：10：56）
      乙○○：做什麼喔，就走來走去，不是嗎？都挖土機他自
              己在弄。（00：11：00）
      警  察：是監工，還是在怎樣？（00：11：09）
      警  察：有沒有在指揮？
      乙○○：多少就是說，他會說這個怎麼樣，那個怎樣。
             （00：11：18）
      警  察：就是說挖好了，可以走啊，對否？
             （00：11：23）
      乙○○：有時候會講，但不一定會講。（00：11：25）
      警  察：算是有一起指揮就對了啊！（00：11：30）
      乙○○：（點頭）。（00：11：32）
      警  察：就是在那指揮你們兩個的順序，還是你開過來，
              還是誰開過去？（00：11：49）
      乙○○：（點頭）有時會講。基本上都是挖土機他在…
              （00：11：55）
      （第二段）
      警  察：再來，幾號？（00：33：30）
      乙○○：6號。（00：33：36）
      警  察：（臺語）你都叫他什麼？（00：33：41）
      乙○○：不知道。（00：33：42）
      警  察：6號是不是現場戴帽子那個？（00：33：57）
      乙○○：應該是。在挖土機旁邊。（00：34：02）
      警  察：他負責什麼？算是在那幫忙顧嗎？可能是監工嗎
              ？（00：34：03）
      乙○○：（搖頭）不太確定。（00：34：21）
      警  察：指揮工作就好了。（00：34：24）
      由上開勘驗內容觀之，有關「監工」、「幫忙顧」、「指
      揮」之部分，均為警察詢問時之用語，證人乙○○並未曾
      陳述被告丙○○有為監工或指揮之行為，甚且於上開第二
      段明白表示不太確定，此部分筆錄之記載顯與證人乙○○
      之陳述不符。參照刑事訴訟第一百條之一第二項所規定之
      法理，上開不符之部分，自不得作為證據。另證人乙○○
      雖於第一段之訊問表示：被告丙○○會說這個怎麼樣，那
      個怎樣，或有點頭之動作云云，但其於一開始即陳稱：被
      告丙○○應該是站在挖土機那裡，其沒有注意他等語，再
      參酌其之後的陳述不明確且含糊，且於第二段陳述時，明
      白表示不太確定，可認證人乙○○並不能明確證述被告丙○○有在場指揮之行為。
（四）證人戊○○、乙○○於警詢時有關被告丙○○部分之記錄
      ，因與其之陳述不符，依上述說明，不得作為證據。至於
      證人甲○○之部分，經本院於九十八年四月二十日勘驗其
      之警詢筆錄錄音光碟，證人甲○○之警詢筆錄記載均與其
      之陳述相符，並無陳述不符不得作為證據之情形存在。然
      證人甲○○於警詢時陳述：其只知道丙○○在現場，但不
      知道他到底在幹什麼等語（見偵查卷第二八頁），可見證
      人甲○○並不知被告丙○○在場作何事，雖其又陳稱：他
      跟黃明偉是好朋友，應該是黃明偉請他來監工，但其不敢
      確定云云（見偵查卷第三一頁），故證人甲○○認為被告
      丙○○是監工云云，應屬無實際經驗為基礎的推測之詞，
      自不得作為認定被告丙○○有罪之依據。況且，證人甲○○所言之「監工」，亦與起訴意旨及原審認定之「指揮」
      不同，其部分之事實陳述，亦有出入。
（五）證人戊○○、甲○○、乙○○雖於檢察官偵訊時以證人身
      分具結證稱：現場由被告丙○○在指揮砂石車裝填砂石云
      云（見偵查卷第一一七、一二三、一二八頁）。證人戊○○、甲○○、乙○○為上開證述之時間，係在為警查獲製
      作警詢筆錄之後，其三人於警詢時均無法明確陳述被告丙○○有在場指揮之行為，但於偵查中卻均為上開陳述，當
      係因其三人於警詢時受警方誘導方式詢問之影響。況且，
      證人戊○○、甲○○、乙○○於原審審理時翻異偵查中之
      證言，證人戊○○證稱：現場沒有人指揮等語；證人甲○○證稱：丙○○沒有指示具體工作內容，其沒有看過丙○○有指示其或其他司機工作內容等語；證人乙○○證稱：
      丙○○沒有指示其做其他工作內容等語（見原審卷第七一
      、七九、八四頁）。該證人三人之陳述前後矛盾且不一致
      ，是其三人指認被告丙○○在場指揮之證言可信性，實令
      人生疑。更何況，本案之主謀即證人黃明偉於警詢時，即
      未提及其有僱用被告丙○○或請被告丙○○在現場指揮之
      情事（見偵查卷第十至十四頁），且於偵查中證述：被告
      丙○○並未參與上開竊盜犯行等語（見偵查卷第一一二頁
      ），證人黃明偉應屬對於整體事實最為清楚之人，其對於
      自己本身及證人戊○○、甲○○、乙○○涉案及分工部分
      均有明確陳述，衡諸事理，並無單獨迴護被告丙○○之必
      要。
五、依舉證分配之法則，對於被告之成罪事項，應由檢察官負舉
    證義務，檢察官無法舉證使本院產生無合理懷疑之確信心證
    ，縱被告所辯不足採信，亦不得因此反面推論被告之罪行成
    立，致違刑事舉證分配之法則。本案此部分檢察官既不能舉
    證證明被告丙○○有加重竊盜之行為，而使本院產生無庸置
    疑之明確心證，則本案此部分依罪疑唯有利於被告原則，應
    對被告丙○○為有利之認定。此外，本院在得依或應依職權
    調查證據之範圍內，復查無其他積極明確之證據，足以認定
    被告丙○○有檢察官所指之罪行，自屬不能證明被告丙○○
    犯罪。原審未為詳查，遽對被告丙○○論罪科刑，即有未合
    ，是被告丙○○上訴否認犯行，指摘原判決不當，為有理由
    ，自應由本院將原判決撤銷，並為被告丙○○無罪之諭知。
據上論斷，應依刑事訴訟法第三百六十九條第一項前段、第三百
六十四條、第二百九十九條第一項前段、第三百零一第一項，刑
法第二十八條、第三百二十一條第一項第四款、第四十一條第一
項前段、第三十八條第一項第二款，判決如主文。
本案經檢察官丁○○到庭執行職務。
中    華    民    國    98    年    6     月    25    日
            刑事第五庭  審判長法  官  趙  春  碧
                              法  官  何  秀  燕
                              法  官  楊  真  明
以上正本證明與原本無異。
不得上訴。
                              書記官  李  淑  芬
中    華    民    國    98    年    6     月    25    日
附錄本案論罪科刑法條：
刑法第三百二十一條第一項第四款：
  犯竊盜罪而有左列情形之一者，處六月以上、五年以下有期徒
  刑：
  四、結夥三人以上而犯之者。


司法院資訊處製作；財團法人民間司法改革基金會備份。
